臺灣基隆地方法院基隆簡易庭小額民事判決
111年度基小字第594號
原      告  新安東京海上產物保險股份有限公司

法定代理人  陳忠鏗  
訴訟代理人  謝京燁  
            林鴻明  
被      告  蕭宸佑  


上列當事人間損害賠償事件，本院於民國111年3月31日言詞辯論
終結，判決如下：
    主      文
被告應給付原告新臺幣玖仟伍佰伍拾玖元，及自民國一百一十一
年三月二十四日起至清償日止，按週年利率百分之五計算之利息
。
原告其餘之訴駁回。
訴訟費用新臺幣壹仟元，其中新臺幣貳佰玖拾陸元由被告負擔，
餘由原告負擔。
本判決第一項得假執行。但被告如以新臺幣玖仟伍佰伍拾玖元為
原告預供擔保，得免為假執行。
    事實及理由
一、被告經本院合法通知，未於言詞辯論期日到場，核無民事訴
    訟法第386條所列各款情形，爰依同法第436條之23、第436
    條第2項、第385條第1項前段規定，准原告之聲請，由其一
    造辯論而為判決。
二、原告主張：
　　被告於民國109年10月11日23時左右，駕駛0363-B2號自小客
    車，在基隆市安樂區樂利三街38巷口處，因倒車不慎以致撞
    及訴外人徐振凱所有之AXK-1119號自用小客貨車（下稱系爭
    車輛）。因系爭車輛已經訴外人周彥旭向原告投保車體損失
    險，上開保險事故發生在保險期間，原告遂依保險契約之約
    定，給付系爭車輛必要修復費用總計新臺幣（下同）32,330
    元（工資：3,500元；烤漆：8,080元；零件：20,750元），
    並依法取得代位求償之權。為此，爰依保險代位以及民法侵
    權行為之法律關係，提起本件損害賠償之訴，並聲明：被告
    應給付原告32,330元，及自起訴狀繕本送達之翌日起至清償
    日止，按週年利率5%計算之利息。
三、被告答辯：
　　被告經合法通知，未於言詞辯論期日到場，亦未提出書狀為
    任何聲明或陳述。
四、本院判斷：
  ㈠查被告於109年10月11日23時左右，駕駛0363-B2號自小客車
    ，在基隆市安樂區樂利三街38巷口處，因倒車不慎以致撞及
    系爭車輛，系爭車輛因此受有車體損害等前提事實，業經原
    告提出系爭車輛行車執照、基隆市警察局道路交通事故當事
    人登記聯單、基隆市警察局道路交通事故初步分析研判表、
    道路交通事故現場圖等件為證，並經本院職權查詢公路監理
    電子閘門紀錄暨向基隆市警察局函調事故資料確認屬實，有
    公路監理電子閘門查詢資料列印紙本、基隆市警察局111年2
    月7日基警交字第1110032112號函暨道路交通事故現場圖、
    道路交通事故調查報告表㈠㈡、基隆市警察局道路交通事故談
    話紀錄表、基隆市警察局道路交通事故初步分析研判表、員
    警蒐證照片等件在卷足考，兼之被告經合法通知，既未到庭
    爭執，亦未提出書狀表明證據或有利於己之答辯，自堪信為
    真實。
  ㈡按「橋樑、隧道、圓環、障礙物對面、鐵路平交道、人行道
    、行人穿越道、快車道等處，不得臨時停車。」「禁止臨時
    停車處所不得停車。」「汽車倒車時，應依下列規定：應
    顯示倒車燈光或手勢後，謹慎緩慢後倒，並應注意其他車輛
    及行人。」道路交通安全規則第111條第1項第1款、第112條
    第1項第1款、第110條第2款定有明文。查被告於旨揭時、地
    ，倒車不慎，以致碰撞訴外人徐振凱於行人穿越道違規停放
    之系爭車輛，故被告與訴外人徐振凱，均已明確違反道路交
    通安全規則之相關規定，而可認彼等互有過失甚明；又被告
    違反交通法規以致碰撞系爭車輛，是其過失行為與系爭車輛
    之車體損害（下稱系爭車損）間，自有相當因果關係存在。
    第按因故意或過失，不法侵害他人之權利者，負損害賠償責
    任；汽車、機車或其他非依軌道行駛之動力車輛，在使用中
    加損害於他人者，駕駛人應賠償因此所生之損害，民法第18
    4條第1項前段、第191條之2前段亦有明定；本件被告既有過
    失，其過失行為與系爭車損復有相當因果關係，則被告自應
    依法對系爭車輛之所有人即訴外人徐振凱負損害賠償之責。
  ㈢按損害賠償祇應填補被害人實際損害，保險人代位被害人請
    求損害賠償時，依保險法第53條第1項規定，如其損害額超
    過或等於保險人已給付之賠償金額，固得就其賠償之範圍，
    代位請求賠償，如其損害額小於保險人已給付之賠償金額，
    則保險人所得代位請求者，即祇以該損害額為限（最高法院
    65年台上字第2908號判例意旨、83年度台上字第806號判決
    意旨參照）。蓋保險給付請求權之發生，係以保險契約為其
    基礎；至保險人於給付保險金以後，雖得代位行使被保險人
    對於第三人之請求權，然此實係基於保險法第53條第1項之
    規定，是其二者之賠償範圍，本非必然一致，苟被保險人對
    於第三人之請求權有一定限額者，就令保險人給付之賠償金
    額已經超過此項限額，然因保險人係依保險法第53條第1項
    規定，依債權移轉之法律關係對第三人主張權利，核其所得
    請求之範圍，自仍以被保險人原得對第三人請求之額度為限
    。又物之所有人依民法第196條規定請求物被毀損所減少之
    價額，固得以修復費用為估定之標準，惟以必要者為限，即
    修理材料以新品換舊品，應予折舊（最高法院77年第9次民
    事庭會議決議參照）。本件原告主張訴外人徐振凱業向原告
    投保車體損失險，系爭車禍即保險事故發生在保險期間，原
    告遂依保險契約之約定，給付系爭車輛必要修復費用合計32
    ,330元（工資：3,500元；烤漆：8,080元；零件：20,750元
    ）等情，業據提出與其主張相符之北智捷汽車（股）有限公
    司估價單、車損照片、電子發票證明聯、統一發票、車輛維
    修保險賠款付承修廠商同意書等件為據，經核無訛；因原告
    曾當庭表明其就零件計扣折舊無意見，故可認原告主張之訴
    外人徐振凱損害額，應扣減折舊方屬合理。本院參酌系爭車
    輛行車執照之記載，僅知系爭車輛乃104年4月出廠，而不知
    其確切之出廠日期，故推定系爭車輛為104年4月15日出廠，
    是自104年4月15日起，至系爭車禍發生日即109年10月11日
    止，系爭車輛之使用時間已逾5年；再依行政院頒布之固定
    資產耐用年數表及固定資產折舊率表所定，汽車之耐用年數
    為5年，依定率遞減法每年應折舊千分之369，惟採用定率遞
    減法者，其最後1年之折舊額加歷年折舊累計額，總和不得
    超過該資產成本原額之十分之九，故逾耐用年數之汽車仍有
    相當於新品資產成本十分之一之殘值。而系爭車輛至車禍受
    損時止，已逾耐用年數，關於毀損後之修復費用，其新品零
    件費用於扣除折舊額後，僅能就其中十分之一即2,075元範
    圍內認係必要之零件修復費用（計算式：20,750元×1/10＝2,
    075元）。加計其餘不應折舊之鈑金工資、烤漆費用元，則
    修復系爭車輛之必要費用應13,655元（計算式：2,075元＋3,
    500元＋8,080元＝13,655元）。又原告雖已依保險契約對訴外
    人徐振凱給付32,330元，然原告既依保險法第53條規定，本
    於債權移轉之法律關係對被告主張權利，則原告所得請求之
    範圍，自亦以訴外人徐振凱本得對被告請求之額度即13,655
    元為限。
  ㈣末按損害之發生或擴大，被害人與有過失者，法院得減輕賠
    償金額或免除之；前二項之規定，於被害人之代理人或使用
    人與有過失者，準用之，民法第217條第1項、第3項定有明
    文。又民法第217條第1項規定，目的在謀求加害人與被害人
    間之公平，倘受害人於事故之發生亦有過失，由加害人負全
    部賠償責任，未免失諸過酷，是以賦與法院得不待當事人主
    張，減輕其賠償金額或免除之職權。換言之，基於過失相抵
    之責任減輕或免除，非僅為抗辯之一種，亦可使請求權全部
    或一部為之消滅，故裁判上得以職權斟酌之（最高法院85年
    台上字第1756號判例意旨參照）。查本件系爭車輛違規臨時
    停車，亦為本件交通事故之肇事原因，此業經本院論述如前
    ，是系爭車輛之駕駛人就本件事故之發生，當然同有過失，
    故該駕駛人本應承擔之與有過失責任，原告亦應繼受而無例
    外。本院審酌被告與系爭車輛駕駛人就系爭事故之原因力大
    小及其過失情節，認彼等各應負擔70%、30%之過失責任，如
    此始稱允當；從而，原告因系爭車輛所得對被告請求賠償之
    範圍，自以13,655元之70%即9,559元為限【計算式：13,655
    元×70%＝9,559元，元以下四捨五入】。
五、從而，原告基於侵權行為及保險代位求償之法律關係，請求
    被告給付9,559元，及自起訴狀繕本送達翌日即111年3月24
    日起至清償日止，按週年利率5%計算之利息，為有理由，應
    予准許；至逾上開金額之請求，於法無據，為無理由，應予
    駁回。
六、本件第一審裁判費為1,000元，此外核無其他訴訟費用之支
    出，是本件訴訟費用額確定為1,000元，爰依職權確定前開
    訴訟費用由兩造按其勝敗比例負擔。
七、本判決係適用小額訴訟程序所為被告敗訴之判決，依民事訴
    訟法第436條之20之規定，應依職權宣告假執行，爰依職權
    宣告之，併酌情宣告被告預供相當之擔保金額後，得免為假
    執行。
八、據上論結，本件原告之訴為一部有理由，一部無理由，依民
    事訴訟法第436條之19第1項、第436條之20、第436條之23、
    第436條第2項、第385條第1項前段、第87條第1項、第79條
    、第392條第2項，判決如主文。
中　　華　　民　　國　　111 　年　　4 　　月　　11　　日
                  基隆簡易庭法  官   周裕暐
以上正本係照原本作成。　　　　　　　　　   
對於本件判決如有不服，應於收受送達後20日內向本院提出上訴
書狀，上訴於本院合議庭，並按他造當事人之人數附具繕本。
當事人之上訴，非以判決違背法令為理由不得為之，上訴狀應記
載上訴理由，表明下列各款事項：
㈠原判決所違背之法令及其具體內容。
㈡依訴訟資料可認為原判決有違背法令之具體事實。
如委任律師提起上訴者，應一併繳納上訴審裁判費。
中　　華　　民　　國　　111 　年　　4 　　月　　11　　日
                            書記官   謝佳妮